【裁判字號】    95,台上,1499
【裁判日期】    950323
【裁判案由】    殺人未遂等罪
【裁判全文】
最高法院刑事判決            九十五年度台上字第一四九九號
    上  訴  人  甲○○
                        68之.
    選任辯護人  李文中律師
                葉繼升律師
    上  訴  人  丙○○
                        號
                        巷13.
    選任辯護人  王東山律師
    上  訴  人  乙○○
                        23.
    選任辯護人  林政憲律師
                黃金洙律師
上列上訴人等因殺人未遂等罪案件，不服台灣高等法院中華民國
九十二年六月十六日第二審判決（九十一年度上訴字第三二一○
號，起訴案號：台灣板橋地方法院檢察署九十年度偵字第一一一
七六、一一一八四、一二一五四號），提起上訴，本院判決如下
：
    主  文
原判決撤銷，發回台灣高等法院。
    理  由
本件原判決撤銷第一審之科刑判決，改判論處上訴人甲○○殺人
未遂罪刑；另依想像競合犯關係，從一重之民國八十九年七月五
日修正公布之槍砲彈藥刀械管制條例第十一條第四項，論處甲○
○未經許可，持有可發射子彈具有殺傷力之改造手槍罪刑；依想
像競合犯及牽連犯關係，從一重之刑法第二百七十一條第二項第
一項，論處上訴人丙○○殺人未遂罪刑；及依想像競合犯及牽連
犯關係，從一重之八十九年七月五日修正公布之槍砲彈藥刀械管
制條例第十一條第四項，論處乙○○共同未經許可，持有可發射
子彈具有殺傷力之改造手槍罪刑；固非無見。惟查：（一）、有
罪之判決書，應記載認定犯罪事實所憑之證據及其認定之理由，
刑事訴訟法第三百十條第一款定有明文，而認定事實所憑之證據
，須確實存在，倘判決書內所記載之證據，與卷內筆錄或證物之
內容不相適合，則其判決之根據，實際上並不存在，自屬採證違
法。查原判決認丙○○在電話中與彭桂婷發生爭吵及與黃國峰口
角後，告知甲○○、乙○○，甲○○提議回家取槍嚇嚇黃國峰等
人，丙○○、甲○○及乙○○乃先到甲○○住所，拿取仿BERETT
A 手槍三把及子彈八顆等情，係以丙○○於警詢自白（九十年度
偵字第一一一八四號卷第三頁反面至第四頁正面）、甲○○於警
詢及在檢察官偵訊時自白持有槍枝、子彈（九十年度偵字第一二
一五四號卷第九、二十七、三十七頁）、被害人楊川億及目擊證
人黃國峰，於警詢或第一審訊問時均證稱乙○○有帶槍進入紅茶
店（九十年度偵字第一一一七六號卷第九○頁、一審卷第一宗第
六一至六三頁）。另丙○○於警詢及甲○○於偵訊時，均供明乙
○○帶槍進入「茶騷有味紅茶店」等為論據。然丙○○於警詢、
甲○○於偵查中分別供稱案發當天，只帶手槍二把到現場，乙○
○並沒有拿槍（見一一一八四號偵卷第四頁正面、第五一頁反面
）；另黃國峰於警詢時證稱：「乙○○手中有無持槍，我沒有注
意。」；於第一審法院審理時亦證稱：「（被告乙○○有拿槍否
？）他第一次進來時，沒有拿槍；第二次他們三人進來時，手上
沒有拿東西。」「（被告乙○○究竟有無攜槍？有無參加打鬥？
）沒有攜槍，有無扭打我不知道。」（見一一一七六號偵卷第十
八頁、一審卷第一宗第六二至六三頁）；是原判決認丙○○、甲
○○、黃國峰分別於警詢或偵審中供述乙○○有帶槍進入「茶騷
有味紅茶店」一節，顯與上引卷內資料不符。又甲○○一再辯稱
：伊持往「茶騷有味紅茶店」之二把仿BERETTA 改造手槍，係由
丙○○所交付，伊雖於前往「茶騷有味紅茶店」前曾經回家，惟
返家之目的係為換穿鞋子，並非取槍、彈；關於換穿鞋子一節，
業據乙○○於原審證述屬實；是伊所自白持有之槍枝，僅為遭逮
捕時被查獲之仿BERETTA改造手槍及仿COLT 改造手槍各一把；另
一把先前持往「茶騷有味紅茶店」之仿BERETTA 改造手槍，及於
該店當場查扣之仿BERETTA 改造手槍一把，均係丙○○所有等語
；其此部分所述，是否卷內資料相符（見一二一五四號偵卷第九
頁正面、二七頁正面、三七頁反面、原審卷第五四頁）？丙○○
警詢自白與甲○○之自白是否不相一致？原判決遽採信其二人自
白相互為用，資為論罪基礎，難謂無證據上理由矛盾之違法（二
）、有罪之判決書，對於被告有利之證據不採納者，應說明其理
由，為刑事訴訟法第三百十條第二款所明定。故有罪判決書對於
被告有利之證據，如不加採納，必須說明其不予採納之理由，否
則即難謂無判決不備理由之違誤。證人方逸升、李汪駿、林慶德
及彭淑婷分別於警詢及第一審法院審理時證稱持槍歹徒只有二人
（見一一一七六號偵卷第十三頁反面、第二三至二五頁、一審卷
第一宗第三五頁）；黃國峰於警詢及第一審法院審理時亦證稱未
注意乙○○有無持槍；他第一次進來時，沒有拿槍，第二次他們
三人進來時，手上沒有拿東西（見一一一七六號偵卷第十八頁正
面、一審卷第一宗第六二頁）等語，已如上述，上開有利於乙○
○之證言，何以不足採取？原判決並未說明其理由；又證人即案
發當日在場之李汪駿於警詢及第一審法院審理時就本件發生經過
證述略以：歹徒共二名皆男性，一進入店內就與店內左方第二桌
客人（三男二女）發生口角，之後，身著黑色上衣之歹徒便從後
腰際起出一把槍械，朝著客人開一槍，開槍後雙方仍以肢體鬥毆
；（問：案發當時，你有無看見歹徒或客人受傷？何部位？）我
只看見其中一名身著黑色Ｔ恤歹徒頭部流血，其餘皆未看見等語
；參以案發後丙○○確有因頭部受傷送醫之事實，則李汪駿所指
對楊川億開槍之人究為丙○○抑甲○○？李汪駿此等證言，何以
不得作為有利於甲○○之認定？原判決並未說明其理由，同有理
由不備之違法。（三）、告訴人之指訴，係以使被告受刑事訴追
為目的，是其陳述是否與事實相符，仍應調查其他證據以資審認
。楊川億雖迭指乙○○持槍站在店門外；但依原判決所認定之事
實，無論是丙○○持槍指著楊川億或甲○○持槍對楊川億開槍，
在此千鈞一髮之際，楊川億能否自店內看到店外情形？而此關係
楊川億證言之憑信性，饒有進一步查明之必要。（四）、被害人
之陳述如無瑕疵，且就其他方面調查又與事實相符，固足採為科
刑之基礎，倘其陳述尚有瑕疵，則在未究明前，遽採為論罪科刑
之根據，即難認為適法。楊川億、黃國峰、林慶德、彭淑婷、方
逸升於警詢或偵訊時，或指稱黑人丙○○進入店內，即持槍指著
楊川億頭部，或指稱丙○○持槍抵著楊川億頭部欲擊發等情（見
一一一七六號偵卷第十、十三、十六至二三、八三至八四、九○
頁）；但丙○○一再辯稱其未持槍對楊川億扣板機開槍云云；參
諸證人即案發現場查獲丙○○所持有槍枝之警員廖仙裕於第一審
法院調查時證稱：「現場查獲一把槍，是卡彈的槍。」（見一審
卷第一宗第一四九頁）；而內政部警政署刑事警察局民國九十二
年二月十一日刑鑑字第○九一○三二三九九二號函說明四－（二
）謂：「槍枝卡彈，倘係指子彈置於槍枝彈室內，無法經由拉放
滑套等方式正常退、拋而出之情形，則扣壓板機，進行擊發程序
後，彈底通常可具撞擊痕跡」等云（見原審卷第六一頁）；查丙
○○所持有之槍枝經試射並無無法上膛情形，另兩顆子彈彈底之
底火皿經鑑定均無撞擊痕跡（見原審卷第六一頁），則丙○○辯
稱其未持槍對楊川億扣板機開槍一節，是否與事實相符？此與其
應否成立殺人未遂罪至為攸關，原審未深入研酌，亦有違誤。以
上或為上訴意旨所指摘，或為本院得依職權調查之事項，應認有
撤銷原判決發回更審之原因。又本件既經發回，與之有牽連關係
之丙○○違反槍砲彈藥刀械管制條例及乙○○恐嚇危害安全、暨
不另諭知無罪（殺人未遂）部分，均應一併發回。
據上論結，應依刑事訴訟法第三百九十七條、第四百零一條，判
決如主文。
中    華    民    國  九十五  年    三    月  二十三  日
                      最高法院刑事第十二庭
                          審判長法官  林  永  茂
                                法官  洪  文  章
                                法官  蘇  振  堂
                                法官  蕭  仰  歸
                                法官  何  菁  莪
      本件正本證明與原本無異
                                      書  記  官
中    華    民    國  九十五  年    三    月  二十七  日
                                                  Ｒ


司法院資訊處製作；財團法人民間司法改革基金會備份。
